【裁判字號】    94,訴,1628
【裁判日期】    950313
【裁判案由】    清償債務
【裁判全文】
臺灣桃園地方法院民事判決              94年度訴字第1628號
原      告  國泰人壽保險股份有限公司
法定代理人  丙○○
訴訟代理人  乙○○
被      告  甲○○
            丁○○
上列當事人間請求清償債務事件，於民國95年2 月27日辯論終結
，本院判決如下：
    主  文
被告應連帶給付原告新台幣壹佰捌拾壹萬伍仟伍佰玖拾參元，及
自民國九十四年十月三十日起至清償日止，按週年利率百分之二
點八計算之利息，暨逾期在六個月以內者，按上開利率百分之十
，逾期超過六個月者，按上開利率百分之二十計算之違約金。
訴訟費用由被告連帶負擔。
    事  實
甲、原告方面：
壹、聲明：如主文所示。
貳、陳述：
一、被告甲○○於民國87年3 月23日邀同被告丁○○、訴外人邱
    呂雪及邱萬得為連帶保證人，並提供邱呂雪所有坐落桃園縣
    中壢市○○段265 地號土地及同段193 建號建物（即門牌號
    碼桃園縣中壢市○○街14號房屋，下稱系爭房地）設定抵押
    權予原告，向原告借得新台幣（下同）2,400,000 元，約定
    借款期限自同年6 月30日起至107 年6 月30日止，自借款日
    起每滿1 月為1 期，按期攤還部分本金及依借款餘額按原告
    所定利率計付利息，且被告如有依約定原負有提供擔保之義
    務而不提供或有關放款徵信事項故意提供虛罔不實之陳述資
    料致原告評估錯誤者，全部借款即視為到期，應立即一次清
    償全部本金、利息，及其逾期清償在6 個月以內者，應另按
    約定利率之10％，逾期超過6 個月者，另按約定利率20％加
    付違約金。詎邱呂雪委任吳德讓律師於94年6 月17日發函通
    知原告，表示邱呂雪對系爭借款並不知情且未為對保等語，
    經原告派員向被告甲○○查詢，被告甲○○自承因邱呂雪不
    識字，系爭借款借據上邱呂雪之簽名係伊代簽等語，足見邱
    呂雪事前顯不知情及未同意，且事後未於系爭借款借據上親
    自簽名承認，被告甲○○所為已構成故意提供虛罔不實之陳
    述資料，致原告評估錯誤，而同意貸款予被告甲○○，亦構
    成未履行伊提供邱呂雪為系爭借款連帶保證人之義務，依兩
    造簽訂之約定書第6 條約定，系爭借款應視為全部到期，被
    告甲○○現尚積欠原告本金1,815,593 元及如主文所示之利
    息、違約金。又被告丁○○既為被告甲○○之連帶保證人，
    而與原告成立連帶保證之法律關係，依民法第739 條、第74
    5 條、第746 條規定及系爭連帶保證契約，自應對系爭借款
    債務負連帶清償之責任，為此依消費借貸及連帶保證契約提
    起本件訴訟。
二、對於被告抗辯之陳述：
    系爭借款對保之時間久遠，原告之對保人員已不復記憶，原
    告亦派員親訪邱呂雪，邱呂雪一概否認，並表示已對被告甲
    ○○提出偽造文書告訴。
參、證據：提出借據、約定書、借款申請書、律師函、房屋貸款
    繳息記錄、貸款證明書、繳息明細查詢單各1件為證。
乙、被告方面：
Ａ、被告甲○○部分：
壹、聲明：駁回原告之訴。
貳、陳述：被告甲○○之母邱呂雪已對被告甲○○提出偽造文書
    告訴，在該偽造文書案件未結前，原告不得請求被告全部清
    償，且邱呂雪之前有同意提供系爭房地作為系爭借款之擔保
    ，但因邱呂雪不識字，抵押文件上「邱呂雪」的簽名由被告
    甲○○代寫，伊代寫當時邱呂雪及原告的服務人員均在場。
參、證據：提出刑事答辯狀、土地登記謄本、存證信函各1 件為
    證。
Ｂ、被告丁○○部分：
    被告丁○○未於言詞辯論期日到場，亦未提出書狀作何聲明
    或陳述。
    理  由
壹、本件被告丁○○經合法通知，未於言詞辯論期日到場，核無
    民事訴訟法第386 條所列各款情形，爰依原告之聲請，由其
    一造辯論而為判決。
貳、兩造不爭執之事實：
一、被告甲○○邀同被告丁○○為連帶保證人，於87年3 月23日
    向原告借得2,400,000 元，約定借款期限自同年6 月30日起
    至107 年6 月30日止，系爭借款目前尚有本金1,815,593 元
    及自94年10月30日起，按週年利率2.8 ％計算之利息尚未繳
    納。
二、兩造約定被告若依約定原負有提供擔保之義務而不提供時，
    或有關放款徵信事項故意提供虛妄不實之陳述資料，致原告
    評估錯誤者，系爭借款即視為全部到期，應立即清償全部本
    金、利息，及其逾期清償在6 個月以內者，應另按約定利率
    之10％，逾期超過6 個月者，另按約定利率20％加付違約金
    。
三、系爭借款借據之連帶保證人及系爭房地設定抵押予原告之文
    件上「邱呂雪」之簽名，均係由被告甲○○代寫。
參、原告主張邱呂雪並未同意或承認被告甲○○代其簽名擔任系
    爭借款之連帶保證人，被告甲○○所為已構成故意提供虛罔
    不實之陳述資料，致原告評估錯誤，而同意貸款予被告甲○
    ○，依兩造簽訂之約定書第6 條約定，系爭借款應視為全部
    到期等語，雖為被告甲○○所否認，辯稱：邱呂雪有同意提
    供系爭房地為擔保並擔任系爭借款之連帶保證人，僅因其不
    識字而由伊代為簽名，且在邱呂雪所提偽造文書案件未結前
    ，原告不得請求被告全部清償云云。惟查：
一、邱呂雪並未同意擔任系爭借款之連帶保證人，亦未同意提供
    系爭房地作為抵押擔保乙節，有原告提出由邱呂雪委託吳德
    讓律師寄發予原告之律師函1 件在卷可稽，且經被告甲○○
    自承：系爭借款借據之連帶保證人及系爭房地設定抵押予原
    告之文件上「邱呂雪」之簽名，均係由伊代寫，邱呂雪已對
    伊提起偽造文書告訴等語，則依舉證分配之原則，自應由被
    告甲○○就伊所辯邱呂雪有同意擔任系爭借款之連帶保證人
    及提供系爭房地為擔保等有利於己之事實負舉證之責。雖被
    告甲○○辯稱伊代邱呂雪簽名當時，邱呂雪及原告之人員有
    在場云云，並提出土地登記謄本1 件為證，惟上開土地登記
    謄本僅可看出系爭房地曾分別設定抵押予被告丁○○、訴外
    人台灣土地銀行，有系爭土地登記謄本1 件在卷可稽，顯無
    從自系爭土地登記謄本得出邱呂雪曾同意提供系爭房地抵押
    予原告作為系爭借款擔保之證明，亦無從認定邱呂雪同意擔
    任系爭借款之連帶保證人，而邱呂雪既已否認其同意擔任系
    爭借款之連帶保證人或提供系爭房地為擔保等情，原告主張
    其當初之對保人員亦不復記憶邱呂雪是否於對保當時在場乙
    節，亦為被告甲○○所不爭執，足見被告甲○○所稱邱呂雪
    曾於對保當時曾在場云云，亦無從證明，是被告甲○○就其
    上開辯解，既無法舉證以實其說，自堪認邱呂雪確實未同意
    提供系爭房地為擔保及擔任系爭借款之連帶保證人。
二、按從事放款業務予一般民眾之金融機構或公司，通常會要求
    借款人提供連帶保證人或物上抵押擔保，以作為日後收回借
    款之保證，是借款人能否提供足額之人保或物保，恆為從事
    放款業務之金融機構或公司評估其是否核准借款及借款金額
    多寡之重要因素，則如借款人提供之人保或物保資料不實，
    或有偽造文書情事，自足以使貸與人發生評估錯誤而核准借
    款之情形。兩造既約定被告甲○○係邀同邱呂雪為系爭借款
    之連帶保證人，且由邱呂雪提供系爭房地作為抵押擔保，惟
    被告甲○○未經邱呂雪之同意，擅自於系爭借款借據及約定
    書上代邱呂雪簽名，並提供邱呂雪之系爭房地為抵押擔保，
    自屬對於有關放款徵信事項故意提供虛罔不實之陳述資料，
    致原告評估錯誤，則原告於94年6 月間接到吳德讓律師函後
    ，知悉被告甲○○有提供不實陳述資料之違約情事，並依兩
    造簽訂之約定書第6 條約定，對被告甲○○主張系爭借款視
    為全部到期，自屬有據，尚不因被告甲○○遭邱呂雪告訴偽
    造文書案件是否終結而受影響，原告自得請求被告甲○○全
    部清償系爭借款本息，及自原告知悉被告甲○○違約時之94
    年6 月起之違約金。是被告甲○○抗辯系爭偽造文書案件未
    結前，原告不得請求被告全部清償云云，要無可採。
肆、按消費借貸契約，借用人應於約定期限內，返還與借用物種
    類、品質、數量相同之物；又遲延之債務，以支付金錢為標
    的者，債權人得請求依法定利率計算之遲延利息，但約定利
    率較高者，仍從其約定利率；再數人負同一債務，明示對於
    債權人各負全部給付之責任者，為連帶債務；連帶債務之債
    權人，得對於債務人之全體，同時請求全部之給付，且連帶
    債務未全部履行前，全體債務人仍負連帶責任，民法第478
    條前段、第233 條第1 項、第272 條第1 項、第273 條分別
    定有明文。是連帶保證人應與主債務人負同一清償責任，債
    權人對於主債務人就實行擔保物權受清償，或起訴請求保證
    人清償，乃得擇一行使，其對於與主債務人負同一清償責任
    之連帶保證人，亦得擇一請求，有最高法院69年台上字第19
    24號判例可資參照。經查原告既得請求被告甲○○全部清償
    系爭借款本息及自94年6 月間違約時起之違約金，且系爭借
    款現尚有本金1,815,593 元及自同年10月30日起之約定利息
    未為清償，有如前述，則原告主張被告甲○○應清償本金1,
    815,593 元及自94年10月30日起至清償日止，如主文所示之
    利息及違約金，自屬有據。又被告丁○○既為系爭借款之連
    帶保證人，參照前開說明，自應與被告甲○○連帶負清償責
    任。從而原告依消費借貸及連帶保證契約，請求被告連帶給
    付如主文所示之借款、利息及違約金，即屬正當，應予准許
    。
據上論結，本件原告之訴為有理由，依民事訴訟法第385 條第1
項前段、第85條第2 項，判決如主文。
中    華    民    國    95    年    3     月    13    日
                  民事第三庭    法  官  林雯娟
以上正本係照原本作成
如對本判決上訴，須於判決送達後20日內向本院提出上訴狀
中    華    民    國    95    年    3     月    13    日
                                書記官  簡維萍


司法院資訊處製作；財團法人民間司法改革基金會備份。
